【裁判字號】    95,易,725
【裁判日期】    950630
【裁判案由】    傷害
【裁判全文】
臺灣桃園地方法院刑事判決               95年度易字第725號
公  訴  人  臺灣桃園地方法院檢察署檢察官
被      告  甲○○
上列被告因傷害案件，經檢察官聲請以簡易判決處刑（94年度偵
字第10716 號），本院認不得以簡易判決處刑，適用通常程序審
判，茲判決如下：
    主  文
甲○○無罪。
    理  由
一、公訴意旨略以：被告甲○○因丙○○○積欠其會款，經屢次
    催討仍不返還，竟基於傷害人身體之概括犯意，先後於民國
    94年1 月23日在桃園縣八德市○○路7 號內，因丙○○○女
    兒乙○○阻止其向丙○○○催討會款，即徒手以拳頭毆打乙○○後腦杓2 下，致乙○○昏倒，受有頭部外傷、左肩挫傷
    等傷害，再於94年5 月24日，在桃園縣八德市○○路與信義
    街口與丙○○○相遇，即徒手以拳頭搥打其左胸2 下，致丙○○○受有胸壁挫傷等傷。經丙○○○、乙○○告訴，認被
    告涉有刑法第277條第1項之連續傷害罪嫌云云。
二、按犯罪事實應依證據認定之，無證據不得認定犯罪事實。又
    不能證明被告犯罪者，應諭知無罪之判決，刑事訴訟法第15
    4 條第2 項、第301 條第1 項分別定有明文。再告訴人之告
    訴，本以使被告受刑事訴追為目的，故其陳述是否與事實相
    符，自應調查其他證據，以資審認，苟其所為攻擊之詞，尚
    有瑕疵，則在此瑕疵未予究明以前，即不能遽採為斷罪之基
    礎。另按事實之認定，應憑證據，如未能發現相當證據，或
    證據不足以證明，自不能以推測或擬制之方法，為裁判基礎
    ；且被告否認犯罪事實所持之辯解，縱屬不能成立，仍非有
    積極證據足以證明其犯罪行為，不能遽為有罪之認定。本件
    公訴人認被告涉犯傷害罪嫌，無非係以告訴人乙○○、丙○○○之指訴、證人吳健汎之證述及聖保祿醫院診斷證明書2
    份為主要論據。訊之被告堅詞否認有何傷害之犯行，並以：
    94年1 月23日22時許伊雖有至桃園縣八德市○○路7 號去催
    討合會債務，但即遭乙○○、丙○○○辱罵，吳健汎站在旁
    邊，伊只有跟吳健汎推擠，伊根本無從碰到乙○○身體；另
    94年5 月24日14時45分許伊與丙○○○在桃園縣八德市○○
    路與信義街口相遇，伊向丙○○○催討合會債務，即遭丙○○○辱罵，丙○○○平舉右手以食指指向伊衝撞過來，伊即
    用右手撥了丙○○○左肩窩2 下將其擋開，沒有用拳頭毆打
    丙○○○等語。
三、經查：
  (一)關於證人即告訴人乙○○、丙○○○於警詢及檢察官訊問時
    之陳述部分：按被告以外之人於審判外之言詞或書面陳述，
    除法律有規定者外，不得作為證據，刑事訴訟法第159 條第
    1 項定有明文。查證人乙○○、丙○○○於警詢時所為之陳
    述，經核不符合刑事訴訟法第159 條之2 、第159 條之3 、
    第159 條之5 等規定，應無證據能力。又按證人、鑑定人依
    法應具結而未具結者，其證言或鑑定意見，不得作為證據，
    刑事訴訟法第158 條之3 定有明文。同法第159 條之1 第2
    項雖規定，被告以外之人於偵查中向檢察官所為之陳述，除
    顯有不可信之情況者外，得為證據。惟該被告以外之人（含
    共同被告、共犯、被害人、證人等），於偵查中向檢察官所
    為之陳述，性質上仍屬傳聞證據（審判外之陳述），然因檢
    察官依法有訊問被告、證人及鑑定人之權，證人、鑑定人且
    須「具結」，而檢察官向被告以外之人所取得之陳述，原則
    上均能遵守法律規定，不致違法取供，其可信性極高，為兼
    顧理論與實務，因而規定除顯有不可信之情況者外，得為證
    據（參考刑事訴訟法第159 條之1 立法理由）。從而被告以
    外之人於偵查中向檢察官所為之陳述，仍應依法具結，始有
    證據能力（最高法院94年度臺上字第913 號判決意旨參照）
    。查證人即告訴人乙○○、丙○○○於檢察官訊問時所為之
    陳述，檢察官疏未命其具結，依上開說明，應無證據能力。
    又證人即告訴人乙○○、丙○○○於警詢及檢察官訊問時
    之陳述，雖不得以之直接作為認定犯罪事實存否之證據，然
    參酌現行刑事訴訟法第166 條之1 第2 項、第3 項第6 款、
    第166 條之2 之規定及行反詰問時，容許以陳述人先前不一
    致之陳述作為彈劾證據之法理，非不得以之作為彈劾證據，
    用來爭執被告、證人、鑑定人陳述之證明力，是證人即告訴
    人乙○○、丙○○○於警詢中及檢察官訊問時之陳述，雖無
    證據能力，然仍得作為彈劾證據（最高法院著有94年度臺上
    字第6732、6881號判決要旨參照），先予敘明。
  (二)告訴人乙○○所提聖保祿醫院診斷證明書，其上雖記載「頭
    部外傷；左肩挫傷」，惟經本院向該醫院函調其病歷，係記
    載「病患主訴因被他人毆打致左肩痛及頭暈及噁心」等語（
    見本院94年度桃簡字第1641號卷第26頁），本院復函詢所載
    「頭部外傷」乙節，經該醫院分別以95年3 月1 日桃聖業字
    第0950000045號、95年3 月28日桃聖業字第0950000052號函
    稱：「病患於94年1 月23日至本院急診，自述被人毆打致頭
    暈噁心及左肩痛，頭部外觀並無明顯傷痕，無法分辨受傷原
    因，而頭部外傷之診斷乃依據病人之主訴及理學檢查」、「
    病患乙○○診斷書所載『頭部外傷、左肩肩挫傷』為病歷上
    的診斷，此診斷乃依據病人的主訴及理學檢查」等語（見本
    院94年度桃簡字第1641號卷第52、59頁）。證人即醫生江旺
    財於本院訊問時證稱：「（診療當時乙○○所受傷勢如何？
    ）病患主訴是被人毆打導致左肩疼痛，頭暈噁心。」、「頭
    部外傷的診斷是要臨床病患主訴的狀況，因為他的頭部外觀
    看起來是正常的，沒有明顯的瘀血、出血、破皮等情形，左
    肩挫傷部分，是我有去觸及到病患的肩部，病患說會疼痛，
    但是外觀沒有瘀青的情形。」、「（何以病歷上之人像圖，
    均未繪製病患受傷位置及情形？）就是因為外觀上看起來是
    正常的，沒有明顯的傷勢，也就沒有在圖上繪製。如果外觀
    上有出血、瘀青的話人像圖就會標記。」、「（前述病歷上
    所載『頭暈、噁心』等病狀，是否僅是病患之陳述？）是依
    照病患的陳述，就噁心部分除非是病患當場有嘔吐的狀況，
    我們會記載有嘔吐，如果噁心的話，則是病人自己的主訴。
    」、「（診療當時證人是否可以確定乙○○受有頭部外傷、
    左肩挫傷之傷勢？）外觀上是正常的，我們完全是以病人所
    陳述的狀況為判斷。」、「（他的頭部受傷是左邊還是右邊
    ？）他的頭部外觀看不出來，主要是病人說他有頭暈、噁心
    ，所以沒有辦法判斷左邊、右邊。」、「（他左肩的部分是
    異物壓到，還是去撞擊到？）沒有辦法判斷，主要是依照病
    人舉起手，問他是否疼痛，及觸摸是否疼痛等而由病人回答
    ，所以沒有辦法判斷病人受傷的原因。」等語（見本院94年
    度桃簡字第1641號卷第73至76頁），基此，告訴人乙○○至
    聖保祿醫院就診時，從外觀上未見有傷勢，而上開診斷證明
    所載「頭部外傷」，係基於告訴人乙○○陳述頭暈、噁心而
    論斷，另所載「左肩挫傷」，亦基於告訴人乙○○陳述疼痛
    而論斷。然該頭暈、噁心、疼痛衡情無法由患者之外觀及科
    學儀器予以檢視，純粹出於患者之主訴，甚且告訴人乙○○
    頭部、左肩外觀上未見任何傷勢，是此部分純屬告訴人乙○○主觀之知覺，自仍應賴其他證據補強。經查：告訴人即證
    人乙○○固於本院訊問時證稱：94年1 月23日在桃園縣八德
    市○○路7 號遭被告傷害，當時伊與伊母親丙○○○站在店
    門口，被告右手的拳頭要揮過來要打伊母親，伊擋在伊母親
    前面，伊連續被打了2 拳，被告是以右勾拳的方式順勢揮過
    來，第1 拳與第2 拳的距離相隔不到1 分鐘，是連續揮的，
    打到伊後腦杓，就是頸椎與頭連接的地方，被告原本是要攻
    擊伊母親，不是要攻擊伊云云（見本院94年度桃簡字第1641
    號卷第37、38頁）；惟證人即告訴人之兄吳健汎於本院訊問
    時證稱：當晚被告過來咆哮，被告過來抓住伊衣領，接著伊
    妹妹乙○○過來想制止被告，結果被告與乙○○發生扭打，
    扭打的方式就是乙○○看到被告抓住伊的衣領，過來用手要
    將被告的手撥開，接著被告用右手拳頭以右勾拳向乙○○的
    後腦杓揮打1 下，因被告先拉伊的衣領，後來才發生被告用
    手打乙○○的事情云云（見本院94年度桃簡字第1641號卷第
    40頁），是依告訴人乙○○及證人吳健汎上開證詞，就被告
    攻擊告訴人之緣由（告訴人乙○○係證稱：被告原來是要打
    丙○○○，伊擋在丙○○○前，才遭被告毆打云云；證人吳
    健汎則證稱：被告拉住伊之衣領，乙○○上來制止，被告才
    毆打乙○○云云）及揮擊次數（告訴人乙○○係證稱：遭被
    告以右勾拳揮擊2 下云云；證人吳健汎則證稱：遭被告以右
    勾拳揮擊1 下云云），告訴人乙○○及證人吳健汎所述不一
    ，均難逕採。因此，縱告訴人乙○○確於就診時向醫生主訴
    頭暈、噁心、疼痛乙節，惟此部分純屬告訴人乙○○主觀之
    知覺，另參酌告訴人乙○○頭部、左肩外觀上未見任何傷勢
    ，復無其他證據證明告訴人乙○○確受有上開診斷證明書所
    載「頭部外傷；左肩挫傷」之傷勢，自難認告訴人乙○○有
    此部分之傷害。
  (三)告訴人丙○○○所提聖保祿醫院診斷證明書，其上雖記載「
    胸壁挫傷」，惟經本院向該醫院函調其病歷，係記載「病患
    主訴因被打致左肩疼痛、左前胸瘀傷」等語（見本院94年度
    桃簡字第1641號卷第24頁），本院復函詢所載「左前胸瘀傷
    」乙節，經該醫院以95年3 月28日桃聖業字第0950000052號
    函稱：「病患丙○○○於94年5 月24日至本院急診就醫，陳
    述左肩疼痛，左前胸瘀傷，檢查左前胸瘀傷不明確」等語（
    見本院94年度桃簡字第1641號卷第59頁）。證人即醫生萬偉
    明於本院訊問時證稱：「病患陳述左肩疼痛，我們懷疑是胸
    部挫傷引起病患左肩疼痛，但是病患胸口看不出來有瘀傷。
    」、「（何以判斷丙○○○受有胸壁挫傷之傷勢？）主要是
    依照病人陳述，就是在我們以手壓病人的胸口時，病人就陳
    述說他的胸口會痛，因此我們判斷他的胸口挫傷。」、「（
    據聖保祿醫院95年3 月28日函稱：丙○○○左前胸瘀傷不明
    確等語，何以如此？）沒有看到瘀青，但是我們觸壓時，病
    人說會痛。」、「（診療當時證人是否可以確定丙○○○受
    有胸壁挫傷之傷勢？）病人如果有疼痛，根據他的病史是有
    可能。但是前提是病人的疼痛是實在的話，就可能是挫傷引
    起的。」等語（見本院94年度桃簡字第1641號卷第69頁），
    基此，告訴人丙○○○至聖保祿醫院就診時，從外觀上未見
    有瘀傷，而上開診斷證明所載「胸壁挫傷」，係基於告訴人
    丙○○○陳述左肩疼痛、胸口疼痛而論斷，然該疼痛衡情無
    法由患者之外觀及科學儀器予以檢視，純粹出於患者之主訴
    ，甚且告訴人丙○○○胸部並無任何瘀青、擦傷、紅腫等之
    記載，是此部分純屬告訴人丙○○○主觀之知覺，自仍應賴
    其他證據補強。經查：告訴人即證人丙○○○固於本院訊問
    時證稱：94年5 月24日在桃園縣八德市○○路與信義街口碰
    到被告，被告就問伊要不要還錢，直接用右拳朝伊左胸口攻
    擊，連續打了2 下；當時被告看到伊，攔伊下來問話，拳頭
    就出來了，伊沒有防備即遭被告打，伊就後退1 步，被告又
    再問何時還錢，又馬上揮1 拳云云（見本院94年9 月23日訊
    問筆錄第3 至5 頁）；惟其於警詢中稱：伊於94年5 月24日
    15 時40 分許，在桃園縣八德市○○路與信義街口遭被告徒
    手毆打，被告是在逼債時毆打伊，當時伊被被告打到頭昏，
    造成伊胸壁部分挫傷云云（見偵查卷第10頁）；於檢察官訊
    問時稱：伊在94年5 月24日在桃園縣八德市○○路與信義街
    口碰到被告，被告向伊要會錢，並用拳頭用力搥伊左胸2 下
    ，致伊胸壁受傷，被告打伊很嚴重云云（見偵查卷第20、21
    頁），是告訴人丙○○○就其傷勢如何產生，或稱被告「揮
    拳」、或稱被告「以拳頭用力搥」，其前後陳述，互有不一
    ，已難以盡信；況告訴人丙○○○於就診時主訴「左前胸瘀
    傷」，惟經醫生檢視時，從外觀上未見有瘀傷，已如前述，
    則告訴人丙○○○此部分主訴，自非可採；又依卷附聖保祿
    醫院病歷，除告訴人主訴左肩疼痛、左前胸瘀傷外，並無告
    訴人受有其他傷勢之記載，且外觀上並無任何瘀青、擦傷、
    紅腫等之記載，參諸告訴人既稱遭被告毆打胸部2 下，惟其
    於警詢時竟稱：伊被被告打到「頭昏」云云，復於檢察官訊
    問時稱：被告打伊「很嚴重」云云，另參酌告訴人丙○○○
    為中年婦女，被告則正值青壯年，倘如告訴人丙○○○所指
    訴被告基於傷害之犯意毆打或用力搥打、或揮拳攻擊告訴人
    丙○○○，何以告訴人丙○○○外觀並無瘀傷或其他外傷？
    另告訴人丙○○○與被告之父有合會債務糾紛，則告訴人丙○○○之指訴，是否有誇大、不實之情形，即非無疑，而難
    逕採，另參酌告訴人丙○○○前胸、左肩外觀上未見任何傷
    勢，復無其他證據證明告訴人丙○○○確受有上開診斷證明
    書所載「胸壁挫傷」之傷勢，自難認告訴人丙○○○有此部
    分之傷害。
  (四)本件附卷上開聖保祿醫院診斷證明書所載傷勢，均出於告訴
    人乙○○、丙○○○就診時片面之主訴，而告訴人乙○○、
    丙○○○之指訴均有前述之瑕疵，又查無其他積極證據足佐
    其指訴為真實，是僅憑告訴人乙○○、丙○○○有瑕疵之指
    訴及上開診斷證明書2 紙，自尚不足為認定被告確有上開犯
    嫌之依據。
  (五)至被告固於本院訊問時供稱：94年1 月23日22時許伊雖有至
    桃園縣八德市○○路7 號去催討合會債務，伊只有跟吳健汎
    推擠，推擠時吳健汎壓到乙○○，伊也向後跌倒；94年5 月
    24日14時45分許伊與丙○○○在桃園縣八德市○○路與信義
    街口相遇，因丙○○○向伊衝撞過來，伊即用右手撥了丙○○○左肩窩2 下將其擋開等語，惟按刑法第277 條第1 項之
    傷害罪，必須行為人之施暴已達傷害之程度，始足與焉，如
    被害人受強暴後未成傷，除有刑法第281 條之情形外，尚難
    課以行為人傷害罪責。查告訴人乙○○、丙○○○是否受有
    上開診斷證明書所載之傷害，已如前述而無法證明，則縱被
    告出於傷害之意思而為上開行為，因傷害屬結果犯，被告上
    開行為既未達傷害之程度，亦難令負傷害刑責，一併敘明。
  (六)依上開說明，公訴人所舉證據，尚不足以證明被告犯罪，自
    應諭知被告無罪之判決。
四、本件係檢察官聲請以簡易判決處刑之案件，因有刑事訴訟法
    第451 條之1 第4 項但書第3 款情形，適用通常程序審判，
    併予敘明。
五、據上論斷，應依刑事訴訟法第452 條、第301 條第1 項，判
    決如主文。
本案經檢察官嵇珮晶到庭執行職務。
中    華    民    國    95    年    6     月    30    日
                  刑事第二庭審判長法  官   徐培元
                                  法  官   潘進順
                                  法  官   鄭吉雄
以上正本證明與原本無異。
如不服本判決，應於判決送達後10日內向本院提出上訴狀（應附
繕本），上訴於臺灣高等法院。
                                  書記官   王泰元
中    華    民    國    95    年    7     月    4     日


司法院資訊處製作；財團法人民間司法改革基金會備份。
